【裁判字號】    99,易,837
【裁判日期】    990531
【裁判案由】    詐欺
【裁判全文】
臺灣高雄地方法院刑事判決               99年度易字第837號
公  訴  人  臺灣高雄地方法院檢察署檢察官
被      告  甲○○
上列被告因詐欺案件，經檢察官提起公訴（99年度偵緝字第27號
），嗣因被告就被訴事實為有罪陳述，經本院告知簡式審判程序
意旨並聽取公訴人及被告之意見後，本院合議庭裁定由受命法官
獨任依簡式審判程序審理，判決如下：
    主  文
甲○○幫助犯詐欺取財罪，處有期徒刑參月，如易科罰金，以新
臺幣壹仟元折算壹日。
    事  實
一、甲○○明知詐欺集團之不法份子經常利用他人存款帳戶、提
    款卡、密碼轉帳等方式，獲取不法利益並逃避執法人員之追
    查，且依其社會經驗，應有相當之智識程度可預見將自己所
    有存款帳戶存摺及提款卡連同密碼，交付與不相識之成年人
    使用，有被犯罪集團利用作為詐財轉帳匯款等犯罪工具之虞
    ，竟以縱有人持其存款帳戶作為詐騙之犯罪工具，亦不違其
    本意之幫助詐欺取財犯意，於民國98年5 月20日前之某日，
    在高雄市○○路與四維路路口之某火鍋店內，將其所有之遠
    東國際商業銀行高雄分行( 下稱遠東銀行）帳號0000000000
    0000號帳戶之存摺、提款卡及密碼，交付與真實姓名、年籍
    不詳、綽號「小胖」之成年男子及其所屬之詐騙集團使用。
    嗣該犯罪集團成員取得上開帳戶後，即意圖為自己不法之所
    有，共同基於詐欺取財之犯意聯絡，於98年5 月20日上午11
    時許，該詐欺集團之不詳成員以門號0000000000號、000000
    0000號行動電話，與居住臺北市大安區之乙○○聯繫，佯稱
    其係乙○○之友人王淑玲，需要一筆錢急用等語，使乙○○
    怡誤信為真而陷於錯誤，遂於98年5 月21日下午3 時45分許
    ，至國泰世華商業銀行匯款新臺幣（下同）18萬元至甲○○
    上開遠東銀行帳戶內，並旋遭該集團不詳成員提領一空（乙
    ○○另匯款10萬元至曾雅婕帳戶部分，業經本院判決在案；
    匯款20萬元至傅清華帳戶部分，由臺灣屏東地方法院檢察署
    檢察官另行偵辦中）。嗣因乙○○驚覺有異，報警處理，始
    悉上情。
二、案經高雄縣政府警察局湖內局報告臺灣高雄地方法院檢察署
    檢察官偵查起訴。
    理  由
一、本件被告甲○○所犯係死刑、無期徒刑、最輕本刑為三年以
    上有期徒刑以外之罪，其於準備程序中就被訴事實為有罪之
    陳述，經法官告知簡式審判程序之旨，並聽取公訴人及被告
    之意見後，經本院合議庭裁定由受命法官獨任進行簡式審判
    程序，合先敘明。
二、訊據被告對於上揭事實坦承不諱，核與證人即被害人乙○○
    於警詢時之證述相符（見他字卷第3 至4 頁），並有國泰世
    華業銀行匯出匯款回條影本1 紙、甲○○上開遠東銀行帳戶
    之存款開戶總約定書、個人基本資料、開戶明細查詢單及存
    摺往來明細查詢單影本1 份、遠東國際商業銀行99年4 月27
    日（99）遠銀詢字第0000518 號函暨檢附之甲○○上開帳戶
    存摺往來明細分戶帳1 份在卷可稽（見他字卷第5 、22至24
    頁，本院審易字卷第19至21頁），足認被告之任意性自白與
    事實相符，得為認定犯罪之依據。從而，本件事證明確，被
    告上開犯行堪以認定，應依法論科。
三、論罪科刑：
  (一)按刑法上之幫助犯，係指以幫助之意思，對於正犯之犯罪行
    為予以助力，而未參與實施犯罪之行為者而言，最高法院19
    年上字第1984號、49年台上字第77號判例意旨可資參照，亦
    即行為人如未參與實施犯罪構成要件之行為，且係出於幫助
    之意思提供助力，即屬幫助犯，而非共同正犯。查本件被告
    提供其所有之遠東銀行帳戶存摺、提款卡及密碼與他人使用
    ，使詐騙集團作為實施詐欺取財之犯罪工具，其單純提供帳
    戶供人使用之行為，並不等同於向被害人施加詐術之行為，
    且亦無證據證明被告有參與詐欺取財犯行之構成要件行為，
    是被告提供帳戶供人使用之行為，係對於該詐欺集團遂行詐
    欺取財犯行，資以助力。是核被告所為，係犯刑法第30條第
    1 項前段、第339 條第1 項之幫助詐欺取財罪。被告並未實
    際參與詐欺犯行，為幫助犯，所犯情節較正犯輕微，爰依刑
    法第30條第2 項規定，減輕其刑。
  (二)爰審酌被告同時提供金融帳戶供犯罪集團使用，致被害人乙
    ○○受有18萬元之損害，金額非少，其所為助長詐騙集團財
    產犯罪之風氣，使詐財事件層出不窮發生，造成社會互信受
    損，擾亂金融交易往來秩序，影響層面廣泛，更使執法人員
    難以追查該詐騙集團，增加被害人求償之困難，且迄今未與
    被害人達成和解，亦未賠償被害人之損害，實屬不該，惟念
    及被告於本院審理時終能坦承犯行，態度尚可，且前未曾受
    有期徒刑以上刑之宣告，有臺灣高等法院被告前案紀錄表可
    參，並考量其犯罪動機、目的、智識程度、被害人所受損害
    及檢察官具體求處刑度等一切情狀，量處如主文所示之刑，
    兼衡其自稱為高職肄業，目前無業等情（見本院易字卷第33
    頁），諭知如主文所示易科罰金之折算標準，以示懲儆。
據上論斷，應依刑事訴訟法第299 條第1 項前段、第273 條之1
第1 項，刑法第339 條第1 項、第30條第1 項前段、第2 項、第
41條第1 項前段，刑法施行法第1 條之1 第1 項、第2 項前段，
判決如主文。
本案經檢察官王清海到庭執行職務。
中    華    民    國    99    年    5     月    31    日
                      刑事第十八庭    法  官  周佳佩
以上正本證明與原本無異。
如不服本判決應於收受送達後10日內向本院提出上訴書狀，並應
敘述具體理由；如未敘述上訴理由者，應於上訴期間屆滿後20日
內向本院補提理由書（均須按他造當事人之人數附繕本）「切勿
逕送上級法院」。
中    華    民    國    99    年    5     月    31    日
                                      書記官  王立山
附錄本案論罪科刑法條：
刑法第339 條
意圖為自己或第三人不法之所有，以詐術使人將本人或第三人之
物交付者，處5 年以下有期徒刑、拘役或科或併科1,000 元以下
罰金。
以前項方法得財產上不法之利益或使第三人得之者，亦同。
前二項之未遂犯罰之。

司法院資訊處製作；財團法人民間司法改革基金會備份。
